【裁判字號】    89,訴,363
【裁判日期】    890907
【裁判案由】    偽造文書等
【裁判全文】
臺灣屏東地方法院刑事判決                          八十九年度訴字第三六三號
    公  訴  人  臺灣屏東地方法院檢察署檢察官
    被      告  甲○○
    選任辯護人  戴國石
    被      告  ＳＡＫＩＴＡＬ.
                乙○○
右列被告因偽造文書等案件，經檢察官提起公訴（八十九年度偵字第二○二號）本院
判決如左：
    主  文
甲○○藏匿犯人，處拘役拾日，如易科罰金，以佰元折算壹日；緩刑貳年。
乙○○連續行使偽造私文書，處有期徒刑月，緩刑貳年。偽造之台灣地區入境登記
表上「Florentino Dominga Marcellana」署押壹枚沒收。
    事  實
一、乙○○（ＳＡＫＩＴＡＬ  ＮＥＮＩＴＡ  ＣＨＵＡ）係菲律賓籍外勞，曾於民
    國八十六年十月二十七日起至八十八年八月二十日止，受僱於屏東縣屏東市○○
    路五十七號之甲○○，從事家庭幫傭工作。俟乙○○於二年工作許可期滿返回菲
    律賓後，為求能再度來台工作，竟以在菲律賓之親戚杜蜜（ＦＬＯＲＥＮＴＩＮ
    Ｏ  ＤＯＭＩＮＧＡ  ＭＡＲＣＥＬＬＡＮＡ）之名義改辦護照，並基於行使偽
    造私文書及使公務員登載不實文書之概括牽連犯意，持前揭杜密護照，以不實之
    年籍資料，向我國駐菲律賓台北經濟文化辦事處申請居留簽證，致使該管公務員
    於八十八年十月五日將此不實之事項登載於簽證登記簿及在護照內核發簽證。乙
    ○○續於八十八年十月十三日在所搭乘來台之班機上，先則偽造杜蜜之署押而偽
    造台灣地區入境登記表（起訴書誤載為入、出境登記表）私文書，並同時持入境
    登記表及前揭居留簽證行使於我國桃園中正國際機場管理入境之證照查驗人員，
    而使證照查驗之公務員登載於職務上所掌管之公文書。次則在入境後利用不知情
    之大安國際企業管理顧問有限公司承辦人員郭羿廷為其申請聘僱請許可、朱文銘
    填寫屏東縣警察局外僑居留證申請書（外勞初次申請專用），謊報姓名為杜密、
    出生日期為一九五五年九月二十五日等不實資料，致行政院勞工委員會、屏東縣
    警察局外事課公務員將此不實之事項，登載於職務上所掌之聘僱外國人名冊、外
    僑居留登記簿，並據以核發內容不實之外僑居留證。再則於同年月十八日行政院
    國軍退除役官兵輔導委員會桃園榮民醫院（下稱榮民醫院）體檢中，使不知情之
    醫生為其填寫外籍勞工體檢證明，足以生損害於外交部及內政部警政署入出境管
    理局對入出境外國人居留簽證核發、國境保安、榮民醫院對病歷管理，及行政院
    勞工委員會對外勞核准、屏東縣警察局對外僑管理之正確性和杜密之人格權益；
    乙○○並據此外僑居留證向僱主甲○○報到。而甲○○明知雇主不得聘僱未經許
    可之外國人（行政院勞工委員會許可聘僱之外國人為杜蜜），並該外國人係以犯
    行使偽造文書罪方式來台，竟自八十八年十月二十日起，基於違反就業服務法及
    藏匿人犯之連牽犯意，提供食宿予以藏匿，並以月薪新台幣一萬九千元之代價，
    聘僱未經許可之外國人 (菲律賓籍)乙○○一人，在屏東縣屏東市○○路八號，
    從事照顧小孩、洗衣、做飯等家庭幫傭工作。嗣於同年十二月三十日十五時十五
    分許，為警在屏東縣屏東市○○路八號乙○○幫傭處查獲上情。
二、案經屏東縣警察局屏東分局報告臺灣屏東地方法院檢察署檢察官偵查起訴。
    理  由
一、訊據被告乙○○於警、偵訊中及本院審理時坦承上開事實不諱；訊據被告甲○○
    固供承有再僱用乙○○之事實，惟則否認有何犯行，辯稱：因乙○○已以杜蜜之
    名經合法核准而僱用，並無違法云云。經查，被告乙○○確為冒用杜蜜之名義再
    度申請來台幫傭並由被告甲○○僱用之事實，業據被告甲○○、乙○○於警、偵
    訊中及本院審理時自白屬實，而被告乙○○係以杜蜜之名義再度入境，其年籍資
    料為西元一九五五年九月二十五日生，與乙○○之真實年籍資料為西元一九五三
    年八月二十七日生亦有不同，有附卷中華民國外僑居留證可查，是被告甲○○縱
    事先不知情，而在乙○○報到後發覺為同一人卻有不同之姓名及年籍資料，顯無
    法諉為被告乙○○係經合法改名之藉口。又衡以我國行政法令對外籍勞工之管理
    ，係不允許同一外籍勞工二次入境工作，否則被告乙○○何須於第一次入境幫傭
    返國後再冒用他人名義申請來台，此亦為申請家庭幫傭之僱主所熟知之行政法令
    規定，否則僱主亦盡可再度申請同一受僱之外籍幫傭俾資取得相互間之信任。又
    被告甲○○既明知被告乙○○係假冒他人姓名違法入境幫傭之外勞，即屬犯有行
    使偽造文書罪之犯人，依法乃屬我國有偵查犯罪權限機關之搜索逮捕對象，竟仍
    不予舉發而仍提供食宿予以藏匿，被告主觀上亦顯有藏匿人犯之認識與意欲存在
    ；是被告甲○○徒以上揭情詞置辯，顯係事後卸責之詞、不足採信。此外，復有
    台灣地區入、出境登記表、榮民醫院外籍勞工體檢證明、聘僱外國人名冊、中華
    民國外僑居留證、屏東縣警察局外僑居留證申請書影本各一件在卷可稽；事證明
    確，被告二人上開犯行洵堪認定，應予依法論科。
二、核被告甲○○所為，係犯刑法第一百六十四條第一項之藏匿人犯罪及違反就業服
    務法第五十三條第一款之聘僱未經許可之外國人罪。被告甲○○聘僱外國人之人
    數為一人，應依同法第五十八條第一項處罰；又被告係一僱用行為而犯上開二罪
    ，為想像競合犯，應依刑法第五十五條之規定，從一重之藏匿人犯罪處罰。核被
    告乙○○所為，係犯刑法第二百十六條、第二百十條、第二百十四條之行使偽造
    私文書及行使明知為不實之事項而使公務員登載於職務上所掌之公文書罪，其偽
    造「杜蜜」署押之行為，屬偽造私文書之部分行為，又其偽造私文書之低度行為
    ，為行使之高度行為所吸收；另其明知前述不實之事項，而使公務員登載於職務
    上所掌之公文書犯行，應為行使之高度行為所吸收，偽造私文書及使登載不實部
    分之犯行均不另論罪；其先後多次犯行，係時間緊接、觸犯構成要件相同之罪名
    ，顯係基於概括之犯意為之，應依連續犯之規定論以一罪並加重其刑。又被告乙
    ○○所犯上開二罪間，均係為求確實能以「杜蜜」名義對外自居，故必須自始即
    以「杜蜜」之名義對外為一切行為，顯見有方法結果之牽連關係，應依刑法第五
    十五條之規定，從一重之行使造私文書罪處罰，而其委由不知情人力仲介公司職
    員向行政院勞員會、屏東縣警察局申請外勞核准、外僑居留證，為間接正犯。爰
    審酌被告甲○○、乙○○犯後已坦白犯行，被告甲○○係另一被告乙○○到宅幫
    傭後始知悉事實、情節較輕，被告乙○○係為賺取傭資始犯本罪、情節較重等一
    切情狀，分別量處如主文所示之刑，及諭知被告甲○○所處拘役如易科罰金之折
    算標準，以示儆懲。未查，被告甲○○、乙○○二人均無前科，有高灣高等法院
    被告全國前案紀表各一紙附卷可查，被告二人經此偵審教訓，當知所警惕，信無
    再犯之虞，本院認所宣告之刑以暫不執行為適當，爰均併予宣告緩刑二年，以啟
    自新。    被告乙○○於台灣地區旅客入境登記表偽造之「Florentino Dom
    inga Marcellana」署押，亦併依刑法第二百十九條之規定宣告沒收。
據上論斷，應依刑事訴訟法第二百九十九條第一項前段，就業服務法第五十八條第一
項前段，刑法第十一條前段、第一百六十四條第一項、第五十五條、第五十六條、第
二百十六條、第二百十條、第二百十四條、第四十一條、第七十四條第一款、第二百
十九條，罰金罰鍰提高標準條例第一條前段、第二條判決如主文。
本案經檢察官楊挺宏到庭執行職務。
中      華      民      國      八十九      年    九    月      七      日
                                      臺灣屏東地方法院刑事第二庭
                                          審判長  法  官  吳永宋
                                                  法  官  林昌義
                                                  法  官  柯盛益
右正本證明與原本無異。
對於本判決如有不服應於收受送達後十日內向本院提出上訴書狀上訴於台灣高等法院
高雄分院並按他造當事人之人數附具繕本。
                                                  書記官   張福山
中      華      民      國      八十九      年    九    月    七      日
附錄本案論罪科刑法條全文
刑法第一百六十四條：
藏匿犯人或依法逮捕拘禁之脫逃人或使之隱避者，處二年以下有期徒刑、拘役或五百
元以下罰金。
刑法第二百一十六條：
行使第二百十條至第二百十五條之文書者，依偽造、變造文書或登載不實事項或使登
載不實事項之規定處斷。
刑法第二百十條：
偽造、變造私文書，足以生損害於公眾或他人者，處五年以下有期徒刑。
刑法第二百一十四條：
明知為不實之事項，而使公務員登載於職務上所掌之公文書，足以生損害於公眾或他
人者，處三年以下有期徒刑、拘役或五百元以下罰金。
就業服務法第五十三條第一款：
雇主不得有左列行為：
  一  聘僱或留用未經許可或許可失效之外國人。
就業服務法第五十八條第一項：
違反第五十三條第一款、第二款或第三款規定，其聘僱或留用人數為一人者，處六月
以下有期徒刑、拘役或科或併科新台幣九萬元以下罰金；其聘僱或留用人數為二人以
上者，處三年以下有期徒刑、拘役或科或併科新台幣三十萬元以下罰金。


司法院資訊處製作；財團法人民間司法改革基金會備份。
